【裁判字號】    95,重再,1
【裁判日期】    950221
【裁判案由】    
【裁判全文】
臺灣高等法院花蓮分院民事判決           95年度重再字第1號
再審原告    乙○○
法定代理人  甲○○
再審被告    丙○○
上列當事人間因確認抵押權不存在事件，再審原告對於中華民國
93年6月7日本院91年度重上字第59號確定判決提起再審，本院判
決如下：
    主  文
再審之訴駁回。
再審訴訟費用由再審原告負擔。
    事  實
甲、再審原告方面：
一、聲明：(一)本院年度91年度重上字第59號確定判決廢棄。(二)前
    開廢棄部分，再審被告之上訴駁回。(三)再審及前第一、二審
    訴訟費用由再審被告負擔。
二、陳述：本件抵押權之債務人即訴外人沛陽科技股份有限公司
    法定代理人朱泰深於臺灣板橋地方法院93年度訴字第586號
    偽造文書等案件民國（下同）94年5月11日行審理程序時陳
    稱: 「支票數目是新台幣（下同）450萬元，利息是20萬元
    ，我透過程美惠交給金主。一開始程美惠就拿走200萬元流
    向不明，另外我有兌現150萬元支票及50萬元現金，我付給
    金主的錢超過600萬元，程美惠沒有將我給她的錢交代清楚
    ，後來我又付了240萬元，準備買房子貸款湊足20萬元的美
    金的信用狀手續費。」等語，顯見訴外人即證人朱泰深早已
    清償系爭抵押權之借款債務甚明。系爭借款債務既經訴外人
    朱泰深清償完畢，因抵押權從屬於借款債務，主債務既因清
    償而消滅，抵押權亦歸於消滅，訴外人朱泰深於本件訴訟自
    始至終均未到庭作證，於本件經最高法院駁回後，始發現前
    述有利於再審原告之證詞，爰依民事訴訟法第496條第1項第
    13款之規定，提起本件再審。
乙、再審被告方面：
    本件未經言詞辯論，再審被告亦未提出書狀作任何聲明或陳
    述。
丙、本院依職權調閱本院91年度重上字第59號兩造間請求損害賠
    償事件全卷。
    理  由
一、再審原告起訴主張前述訴外人朱泰深之證詞，足以證明本件
    抵押權所擔之借款債務業經清償，故從屬債務之抵押權亦已
    不存在。按民事訴訟法第496條第1項第13款所謂發見未經斟
    酌之證物，係指前訴訟程序事實審之言詞辯論終結前已存在
    之證物，因當事人不知有此，致未經斟酌，現始知之者而言
    。查本件原確定判決係於93年5月24日言詞辯論終結，再審
    原告據以提起本件再審之訴之訴外人朱泰深之證詞，係於臺
    灣板橋地方法院93年度訴字第586號偽造文書等案件94年5月
    11日進行審理程序時所陳，顯係在本件訴訟程序事實審言詞
    辯論終結後所為，揆諸前開說明，自非所謂新證物，另該款
    所謂「證物」，不包括證人在內，最高法院29年上字第696
    號著有判例可參。故再審原告以發現訴外人朱泰深之證言為
    由，亦不足為再審理由。從而，再審原告以發見未經斟酌之
    證物為由，提起本件再審之訴，殊無足取。綜上，原確定判
    決並無再審原告主張之當事人發現未經斟酌證物之情形，再
    審原告提起再審之訴，顯無再審理由，爰不經言詞辯論，逕
    以判決駁回之。
二、據上論結：本件再審之訴顯無理由，依民事訴訟法第502條
    第2項，第78條，判決如主文。
中    華    民    國    95    年    2     月    21    日
                  民事庭審判長法  官  謝志揚
                              法  官  蔣有木
                              法  官  湯文章
以上正本係照原本作成。
如不服本判決，應於判決送達後20日內向本院提出上訴狀。未表
明上訴理由者，應於上訴後20日內向本院提出上訴理由狀 (須按
他造人數提出繕本)。上訴時應提出委任律師或具有律師資格之
人之委任狀；委任有律師資格者，另應附具律師及格證書及釋明
委任人與受任人有民事訴訟法第466條之1第1項但書或第2項（詳
附註）所定關係之釋明文書影本。
                              書記官  李德霞
中    華    民    國    95    年    2     月    21    日
附註：民事訴訟法第466條之1(第1項、第2項)：
對於第二審判決上訴，上訴人應委任律師為訴訟代理人。但上訴
人或其法定代理人具有律師資格者，不在此限。
上訴人之配偶、三親等內之血親、二親等內之姻親，或上訴人為
法人、中央或地方機關時，其所屬專任人員具有律師資格並經法
院認為適當者，亦得為第三審訴訟代理人。


司法院資訊處製作；財團法人民間司法改革基金會備份。
